【裁判字號】    97,聲,2907
【裁判日期】    971128
【裁判案由】    聲請定其應執行刑
【裁判全文】
臺灣臺北地方法院刑事裁定              97年度聲字第2907號
聲  請  人  臺灣臺北地方法院檢察署檢察官
受  刑  人  甲○○○
上列聲請人因對受刑人數罪併罰有2 裁判以上，聲請定其應執行
之刑（97年度執聲字第1933號），本院裁定如下：
    主  文
甲○○○所犯如附表所示之罪，應執行有期徒刑拾壹月，如易科
罰金，以銀元佰元即新臺幣玖佰元折算壹日。
    理  由
一、聲請意旨略以：受刑人甲○○○因違反商業會計法等罪，先
    後判決確定如附表所載，依刑法第53條、第51條第5 款規定
    ，應定其應執行之刑，爰依刑事訴訟法第477 條第1 項聲請
    裁定等語。
二、按數罪併罰，有二裁判以上者，依刑法第51條規定，定其應
    執行刑，刑法第53條定有明文。又民國94年2 月2 日修正公
    布，自95年7 月1 日起施行之刑法第2 條第1 項規定：「行
    為後法律有變更者，適用行為時之法律。但行為後之法律有
    利於行為人者，適用最有利於行為人之法律」。依刑法第51
    條定應執行刑時，「裁判確定前犯數罪，其中一罪在新法施
    行前者，亦同（即亦應為新舊法比較）。」最高法院95年5
    月23日第八次刑事庭會議決議可資參照。查受刑人於裁判確
    定前犯數罪，均係於95年7 月1 日之前犯之，而刑法第51條
    業於94年2 月2 日修正公布，並於95年7 月1 日施行，修正
    前刑法第51條規定：「數罪併罰，分別宣告其罪之刑，依左
    列各款定其應執行者：」其中第5 款規定：「宣告多數有期
    徒刑者，於各刑中之最長期以上，各刑合併之刑期以下，定
    其刑期。但不得逾二十年。」，修正後刑法第51條第5 款規
    定：「宣告多數有期徒刑者，於各刑中之最長期以上，各刑
    合併之刑期以下，定其刑期。但不得逾三十年」，比較新舊
    法之結果，自以舊法規定之定應執行刑之上限為20年對行為
    人較為有利，此為影響行為人刑罰之法律效果，是被告行為
    後法律已有變更，經比較新舊刑法第51條第5 款規定，應依
    刑法第2 條第1 項前段規定，適用被告行為時之修正前刑法
    ，而定其應執行之刑。
三、次按受刑人行為後，刑法第41條雖亦有修正，於受刑人行為
    時即修正前之刑法第41條第1 項、第2 項係規定：「犯最重
    本刑為五年以下有期徒刑以下之刑之罪，而受六個月以下有
    期徒刑或拘役之宣告，因身體、教育、職業、家庭之關係或
    其他正當事由，執行顯有困難者，得以一元以上三元以下折
    算一日，易科罰金。但確因不執行所宣告之刑，難收矯正之
    效，或難以維持法秩序者，不在此限」、「併合處罰之數罪
    ，均有前項情形，其應執行之刑逾六月者，亦同」；受刑人
    行為時之易科罰金折算標準，修正前罰金罰鍰提高標準條例
    第2 條前段（現已刪除）規定，就其原定數額提高為一百倍
    折算一日，則本件受刑人行為時之易科罰金折算標準，應以
    銀元三百元折算一日，經折算為新臺幣後，應以新臺幣九百
    元折算為一日；於95年7 月1 日修正施行之刑法第41條第1
    項、第2 項則分別規定：「犯最重本刑為五年以下有期徒刑
    以下之刑之罪，而受六個月以下有期徒刑或拘役之宣告者，
    得以新臺幣一千元、二千元或三千元折算一日，易科罰金。
    但確因不執行所宣告之刑，難收矯正之效，或難以維持法秩
    序者，不在此限」、「前項規定於數罪併罰，其應執行之刑
    未逾六月者，亦適用之。」其第二項雖將「併合處罰之數罪
    ，均有前項情形，其應執行之刑逾六月者，亦同」，修正為
    「前項規定於數罪併罰，其應執行之刑未逾六月者，亦適用
    之」，使符合易科罰金標準而併合處罰之數罪，限於應執行
    刑未逾六月之情形，始得易科罰金，固屬較不利於受刑人之
    規定，惟刑法施行法第3 條之1 第3 項規定：「於九十四年
    一月七日刑法修正施行前犯併合處罰數罪中之一罪，且該數
    罪均符合第四十一條第一項得易科罰金之規定者，適用九十
    年一月四日修正之刑法第四十一條第二項規定。」故符合易
    科罰金而數罪併罰之數罪，均係於95年7 月1 日修正刑法施
    行前所犯，依刑法施行法第3 條之1 第3 項規定，均一律適
    用修正前刑法第41條第2 項之規定，尚無比較新舊法之必要
    ，附此敘明。
四、復按有2 裁判以上，經定其執行刑後，又與其他裁判併合而
    更定其執行刑者，前定之執行刑當然失效，仍應以原來宣告
    之數個刑罰計算，而不以當時該數罪所定應執行刑為計算之
    基準，最高法院57年度台抗字第198 號裁定可資參照。復按
    法律上屬於自由裁量事項，尚非概無法律性之拘束，在法律
    上有其外部界限及內部界限。前者法律之具體規定，使法院
    得以具體選擇為適當裁判，此為自由裁量之外部界限。後者
    法院為自由裁量時，應考量法律之目的，法律秩序之理念所
    在，此為自由裁量之內部界限。法院為裁判時，二者均不得
    有所踰越。在數罪併罰而有二裁判以上，應定其應執行刑之
    案件，法院所為刑之酌定，固屬自由裁量事項，然對於法律
    之內、外部界限，仍均應受其拘束，此有最高法院91年台非
    字第32號及92年度台非字第187 號判決可供參考。
五、經查：
 (一) 受刑人所犯違反商業會計法等如附表所示之13罪，均係於95
    年7 月1 日刑法修正施行前所犯，且均符合中華民國九十六
    年罪犯減刑條例之規定，而經如附表所示之法院先後判處並
    減處罪刑如附表所示，並於如附表所示之日期分別確定在案
    ，有臺灣高等法院被告全國前案紀錄表1 份及上開判決各1
    份在卷可稽，茲檢察官聲請就附表所示之罪，定其應執行之
    刑，本院審核認聲請為正當，應定其應執行之刑。再受刑人
    所犯如附表編號1 至12所示之罪固經台灣士林地方法院於97
    年3 月10日以96年度訴字第110 號定其應執行之刑確定，惟
    參照前揭最高法院57年度台抗字第198 號裁定意旨，受刑人
    既有附表編號1 至13所示之13罪應予併罰，本院自可更定該
    13罪之應執行刑，前定附表編號1 至12所示之罪所定之應執
    行刑即當然失效，併此敘明。又受刑人所犯如附表編號1 至
    12所示之罪，經台灣士林地方法院於97年3 月10日以96年度
    訴字第110 號定其應執行之刑為10月確定，是本院定應執行
    刑，不得逾越刑法第51條第5 款所定法律之外部界限，即不
    得重於附表編號1 至13所示13罪刑之總和，亦應受內部界限
    之拘束，即不得重於附表編號1 至12所定之應執行刑有期徒
    刑10月加計編號13經減處之宣告刑有期徒刑3 月之總和。準
    此，受刑人所犯如附表所示之13罪，所處各如附表所載之刑
    ，應合併定其應執行刑如主文所示。
四、依刑事訴訟法第477 條第1 項，刑法第2 條第1 項前段、第
    53條，修正前刑法第41條第1 項前段、第2 項、第51條第5
    款，刑法施行法第3 條之1 第3 項，修正前罰金罰鍰提高標
    準條例第2 條，現行法規所定貨幣單位折算新臺幣條例第2
    條，裁定如主文。
中    華    民    國    97    年    11    月    28    日
                  刑事第十庭  法  官  謝昀璉
上正本證明與原本無異。
如不服本裁定，應於裁定送達後5 日內向本院提出抗告狀。
                              書記官  鄭雅文
中    華    民    國    97    年    11    月    28    日


司法院資訊處製作；財團法人民間司法改革基金會備份。
